Inventaris van het archief van de Algemene Bond voor Ouderen (ANBO) en rechtsvoorgangers, 1947-2001
Nationaal Archief, Den Haag
- Algemene Nederlandse Bond voor Ouderen (ANBO), A
  - Stukken betreffende bijzondere onderwerpen, A.2
    - Communicatie uitingen binnen vereniging, A.2.9.
      - Collectieve Belangenbehartiging, A.2.9.3
        - Wonen en woonomgeving (veiligheid): commissies en acties, A.2.9.3.2
          - Nieuwsblad van het Noorden 15 jan. over aanpak bejaarden (gerontologie) en bouw bejaardenhuizen; onderzoek naar het verzorgingsprofiel in de bejaardenoorden in Friesland, deel 1 en 2 1975-1977; nov. 1977 rapport KASKI "Is de kerk de oudere mens nabij?", de pastorale zorg in katholiek bejaardentehuizen in Nederland., 130; 1 omslag
          - Programma Studiedagen Werkgroep Inspraak Bejaardenoorden (W.I.B.O.) 15-18 maart; Rotterdam opheffing Elizabethstichting; overzichten t.a.v. Bejaardenoorden, aanleunende Bejaardenwoningen, Bejaardentehuizen, Verpleeginrichtingen te Rotterdam; briefwisseling Circuit Coördinatie S.C.C.G.; open brief van de bewonerskommissie bejaardentehuis Marishof te Maarheeze aan de Raad van de gemeente over rechten van bewoners., 1978; 131; 1 omslag
          - Jaarverslag 1978 Centrale commissie voor de bejaardenoorden (Min. CRM); ontstaan en voortzetting Stichting Landelijk Overleg van Bewonerscommissies in Bejaardenhuizen (LOBB)., 1979; 132; 1 omslag
          - Dagboek van een bejaarde: de strijd voor democratie, tegen discriminatie., 1980; 133; 1 stuk
          - Vereniging Verbetering Verpleeghuizen: "De Bewonersraad en haar achterban" en "Handreiking ten behoeve van Famiieraden"., 1987; 134; 1 omslag
        - Mobiliteit (Verkeer & Vervoer): commissies en acties, A.2.9.3.4
          - Werkgroep Verkeersproblemen en -deelname van Bejaarden: verslag verg. 14 juni., 1978; 135; 1 stuk
      - Emancipatie & Diversiteit, A.2.9.4
        - Leeftijdsdiscriminatie: commissies en acties, A.2.9.4.1
          - Stichting Welzijn Bejaarden West-Friesland: leeftijdsgrens bestuursleden, 1981; 136; 1 stuk
        - Emancipatie Vrouwen: commissies en acties, A.2.9.4.2
          - Praktische aanbevelingen voor de EURAG inzake de rechten van oudere vrouwen, z.j.; brief van WOUW vrouwen aan staatssecr. Volksgezondheid inzake kabinetsbesluit over invoering basisverzekering voor ziektekosten dec. 1987; beleidsplan: Vrouwen en de ANBO dec. 1987; aktie van WOUW vrouwen inzake de gevolgen van de opvattingen betreffende een zorgzame samenleving 1989., 1987, 1989; 137; 1 omslag
        - Homo-emancipatie: commissies en acties (ANBO Roze), A.2.9.4.3
          - "Grenzen" theater door De Roze Rimpel., 1984; 138; 1 stuk
      - Samenwerking & Contacten met (landelijke & internationale) organisaties, A.2.9.5
        - Ministeries in Den Haag, A.2.9.5.1
          - Oprichting commissie Herstructurering Landelijke Organisaties; uitgaven t.a.v. ouderen., 1977 - 1988; 139; 1 pak
          - Raad voor het Ouderenbeleid, 1980 - 1989; 140; 1 omslag
        - Provincies en gemeenten, A.2.9.5.2
          - Noord-Brabant: Noord-Brabantse vereniging van stichtingen Gecoördineerd Bejaarden werk met o.a. historisch overzicht van de oprichting; discussienota Provinciaal Opbouworgaan 1975; concenpt nota stuurgroep ' 77 uit 1978; algemene vergadering 1pril 1981., 1975 - 1981; 141; 1 omslag
          - Noord-Brabant: Werkgroep relatie Bejaardenbonden en Stichtingen Bejaardenwerk met daarin discussienota 1975 en 1976; jaarlijkse studiedagen in Boxtel 1976-1980; verslagen en bijlagen 1977-1979; beleidsnota V.O.S. (Vrouwen Oriënteren zich in de Samenleving, cursussen nov. 1977); B.O.S. project (Brabantse Ouderen in de Samenleving) augustus 1979., 1975 - 1979; 142; 1 pak
          - Noord-Brabant: Functionarissencontact Bejaardenwerk, het functionarissencontact is een overlegorgaan van projectwerkers en anderen in het gecoördineerd bejaardenwerk, onderverdeeld in meerdere werkgroepen die een studie maken van een bepaald onderwerp, zoals regionalisering gecoördineerd bejaardenwerk, project meer bewegen voor ouderen, woonbeleid, openheid bejaardenoorden, positie, functie en taakstelling, provinciale adviesfunctie bejaardenwerk., 1976 - 1980; 143; 1 pak
        - Samenwerkende ouderenbonden, COSBO Nederland (later CSO), EURAG, EPSO., A.2.9.5.3
          - COSBO: verslagen Dagelijks Bestuur, Algemeen Bestuur, Algemene Vergadering 1979, 1980 (met hiaten); de Landelijke Ouderen Bonden zenden een aantal van hun inzichten en opvattingen in een 'programma van eisen' aan de gemeenteraden 1978; reactie van de Ouderenorganisaties op de NFBnota "het Gecoördineerd Bejaardenwerk" en de nota "Oriënterend onderzoek in het kader van het Innovatieproject" 1978; notitie inzake onderwerpen van Cosbo Bestuursbeleid 1978; gewijzigde statuten 1980., 1978 - 1980; 144; 1 omslag
          - COSBO: Sociaal-economische commissie, agenda en bijlagen vergadering mei 1985., 145; 1 omslag
          - COSBO: Sociaal-economische commissie belastingen, de commissie kijkt naar alle belastingen die invloed hebben op de koopkracht van ouderen, agenda's en verslagen; advies aan het bestuur van Cosbo; nota "ouderen en belastingen" 1985; advisering aan Cosbo bestuur t.a.v. rapport van de commissie van Oort., 1984 - 1986; 146; 1 omslag
          - COSBO: Uitgaven van en voor de Cosbo., 1979 - 1989; 147; 1 pak
            Het betreft de volgende uitgaven: 1979 "Ouderen willen nieuw beleid" + samenvatting rapport; 1981 "Ouderen doen mee", aktieplan gemeenteraadsverkiezingen; 1982 "Voor ouderen is de maat vol", manifest; 1983 "fundamenteel ouderenbeleid"; 1983-1984 "Vrouwen in de ouderenbonden", een verkennend onderzoek; 1984 "Samen in Nederland, Oud en Jong", verslag van het Cosbo-Nederland congres; 1986 jaarverslag Cosbo-Nederland; 1986 "Tussen bingo en belang", het functioneren van afdelingen v.d. ouderenbonden als organisaties voor belangenbehartiging; 1987 "Wijzer over Ouder";maart 1988 "Ouderen binnen de volwasseneneducatie"; mei 1988 verslag van de themadag "De zorgzame samenleving"; nov. 1988 "Toekomend inkomen", eindverslag discussieproject van ouderen in de toekomst; jan. 1989 "De verzilvering van Nederland", nieuwe kansen voor de regionale politiek; 1989 "Ouderen op nieuwe wegen", initiatiefen van een groeiende beweging; april 1989 verslag diskussie over de nota Toekomend Inkomen; 1989 werkpapier gemeenteraadsverkiezingen, richtlijnen; aug. 1989 richtlijnen Ouderenbeleid.
          - NFB: 1976 onderzoek Landelijk Platform Gekoördineerd Bejaardenwerk; april 1977 doelstelling; juni ontwerp Rijksbijdrageregeling Gekoördineerd Bejaardenwerk + kommentaren; juni discussievragen + bundeling reakties Drenthe en Noord-Brabant, 148; 1 omslag
          - NFB: januari nota Oriënterend onderzoek NFB; werkprogramma 1978., 149; 1 stuk
          - NFB: juli De voorlopige Raad voor het Ouderenbeleid, 1980; 150; 1 stuk
          - NFB: O&W dl 3: "Ideeën over Ouderen: feiten tegenover mythen";augustus Ouderen Aktie Wijzer nr. 1: over decentralisatie "Zorg dat je er bij bent"., 1982; 151; 1 omslag
          - NFB: "Ouderen en vrijwilligerswerk"., 1983; 152; 1 stuk
          - NFB: "Gerontologie, wat is dat?"; november "De Rechtspositie van Ouderen"., 1984; 153; 1 omslag
          - NFB: "Grenzen aan de gezonheidszorg en ouderen"., 1985; 154; 1 stuk
          - NFB: "Ageing in the Netherlands" no. 279; "Geachte meneer Brinkman" over Op Leeftijd; "Woordenlijst Ouderen werk; Subsidiewijzer voor vrijwilligers in het Ouderenwerk., 1987; 155; 1 omslag
          - NFB: "Voor elkaar" Gids voor verzorgers van thuiswonende ouderen., 1988; 156; 1 stuk
          - Landelijk Platform Gekoördineerd Bejaardenwerk: correspondentie over praatnota gekoördineerd bejaardenwerk; taakomschrijving medewerker bejaardenwerk door Katholieke Leergangen., 1978; 157; 1 omslag
          - Landelijk Platform op de bres? Op de bres voor een landelijk platform?, gespreksnota., 1979; 158; 1 stuk
          - Landelijke Stichting Opleidingen Bejaardenwerk (LSOB); eindrapport projekt "Gerontologie voor verpleegkundigen"., 1978; 159; 1 stuk
          - EURAG: juni 1979 Internationaal congres te Madrid; juni 1988 12e EURAGcongres in Den Haag; verslag 12e EURAGcongres; agenda en verslagen EURAG sectie Nederland 1988., 1979, 1988; 160; 1 omslag
          - EPSO: 1987 correspondentie inzake oprichting; 1988 Benelux overlegcommitee febr., Epso Nederland agenda's, bijlagen en besluitenlijsten, algemene vergadering oktober., 1987,1988; 161; 1 omslag
        - Stichtingen, A.2.9.5.4
          - Provinciaal Instituut voor Welzijnsbehartiging, Stichting Overijssel: Berichten en mededelingen 1978-1., 162; 1 stuk
          - Stichting DerdeLevenFonds: agenda's, bijlagen en verslagen., 1988; 163; 1 omslag
    - Archieven van instellingen, stichtingen en verenigingen, bedrijven (mede) opgericht door ANBO, A.2.10
      - Jan van der Waalfonds, A.2.10.1
        - Stichtingsakte 1982; agenda's, bijlagen en verslagen 1983 - 1987., 1982 - 1987; 164; 1 omslag
      - Reisfonds + Recreatie, A.2.10.2
        - Oriënterende gesprekken over de mogelijkheden tot samenwerking voor een reisorganisatie t.b.v. de ANBO leden., 1980; 165; 1 omslag
      - ANBO Historie & Archief, A.2.10.3
        - Informatie over het ontstaan van de ANBO., 1979, 1982; 166; 1 omslag
        - Artikelen in "Senior" door Willem Winters (bureau Perio), 1990; 167; 1 omslag
        - Keetje Ruizeveld, 1981; 168; 1 omslag
        - K.J. Kuiper (met foto, nog inpakken), 1956, 1965 - 1979; 169; 1 pak
        - K.J. Kuiper (met foto, nog inpakken), 1980 - 1994; 170; 1 pak
- Bond van Staatspensionering (BvS), B
  De Bond voor Staatspensionering (BvS) is op 9 september 1900 te Arnhem opgericht. Het was een zeer gemengd gezelschap en kende vogels van uiteenlopende pluimage. Uit zijn propaganda krijgen we de indruk dat de bond zich vooral voor de armen inzette. Er was geen sprake van enige binding aan een levensbeschouwelijke of ideologische zuil. In zijn optreden was de bond a-politiek, al waren er wel allerlei contacten met politici. Opmerkelijk is de royale bijdrage van predikanten aan de activiteiten van de bond. Ook vanaf de kansel droegen zij de ideeën van hun vereniging uit. Zowel voor als na de Tweede Wereldoorlog werd veel propaganda gemaakt. Door middel van pamfletten, brochures, de uitvoering van toneelstukken, een eigen blad, openbare vergaderingen en propaganda-autotochten moest Nederland voor de idee van staatspensionering worden gewonnen. Daarnaast werden adressen aan de koningin geschreven, evenals brieven aan (kandidaat-)Kamerleden en politieke partijen.
  Het zal geen verrassing zijn dat ons land diverse verenigingen ter behartiging van de belangen van ouderen kende. Vanzelfsprekend bestond een indeling volgens de lijnen van de drie 'zuilen', maar binnen het niet-confessionele volksdeel konden bejaarden uit vier organisaties kiezen: de Bond voor Staatspensionering, de Algemene Bond van Ouden van Dagen, de Nederlandse Bond voor Ouden van Dagen en de Rotterdamse Bond van Ouden van Dagen. In oktober 1954 vond overleg tussen de deze vier bonden plaats. Doel was het bereiken van een grotere eenheid. Dit overleg kunnen we beschouwen als de start van de Vereniging COSO (Centraal Orgaan Samenwerkende Organisaties). In juni 1956 trad de Roomskatholieke Unie van Diocesane Bonden van Bejaarden en Gepensioneerden (uit 1952, in 1979 Unie KBO (Katholieke Bonden van Ouderen geheten) toe. De contacten werden in februari 1957 in een officieel verband geformaliseerd. Na haar oprichting in 1960 nam ook de PCOB (Protestants-Christelijke Organisatie van Bejaarden) aan dit overleg deel. In 1969 werd een reorganisatie doorgevoerd en in 1970 werd de vereniging herdoopt in COSBO (Centraal Orgaan Samenwerkende Bejaardenorganisaties).
  Na verloop van tijd bleek dat de doelstellingen van de Bond voor Staatspensionering en de Algemene Bond van Bejaarden veel gemeenschappelijk hadden. Vanaf 1970 werden serieuze pogingen ondernomen om nader tot elkaar te komen. In inventarisnummer 295 (uit 1971) komen fusiemogelijkheden van ABvB en BvS aan de orde. In 1971 werden fusie-commissies ingesteld en werden statuten voor een nieuwe bond ontworpen. Daarbij werd uitgegaan van een samengaan per 1 januari 1972. Het lijkt alsof men bij de top van de verenigingen in dezen verder was dan aan de basis. In een brief van 13 maart 1973 van de secretaris van de ABvB aan de BvS wordt tenminste gesproken van "een zekere weerstand tegen "fusie" ", ook al werd voortzetting van het contact op prijs gesteld. Het hoofdbestuur van de BvS kon uiteraard weinig anders doen dan dit standpunt accepteren. Ook hier bestond de mening dat "de uitgangspunten van beide organisaties voldoende raakvlakken hebben" om "niet tot een volledig afbreken van de contacten over te gaan". Niet alleen de fusie-commissies, ook de hoofdbesturen zouden in de komende jaren met enige regelmaat gezamenlijke bijeenkomsten kunnen houden en aldus nader tot elkaar kunnen komen. Voor de toekomst werd een fusie dus beslist niet uitgesloten (inv.nr. 212). Anderzijds is duidelijk dat de besprekingen niet altijd heel vlot verliepen. In de vergadering van het Dagelijks Bestuur van de BvS op 26 januari 1973 werd althans met enige wrevel geconstateerd dat de verwachte reactie van de gesprekspartner uitbleef (inv.nr. 190).
  Hierboven werd er al op gewezen dat een aantal min of meer prominente leden van de BvS tijdens de Tweede Wereldoorlog aanhangers bleken van de zogenaamde 'Nieuwe Orde'. In de eerste na-oorlogse jaren treffen we in de stukken allerlei venijnige opmerkingen aan over de vraag of dergelijke mensen nog wel namens de vereniging konden optreden. Maar ook dat afdelingen voorlopig niet weer tot leven konden worden gewekt omdat ter plaatse geen bestuursleden van onbesproken gedrag konden worden gevonden. Wèl werd de Bond met ingang van 16 februari 1942 door de bezettende macht verboden, dus de vereniging speelde geen rol in de minder fraaie houding van sommigen van haar leden in de periode 1940 -1945. Anderen meenden dat herleving van de BvS na de oorlog niet meer nodig was omdat op korte termijn een regeling van overheidswege te verwachten was. Toen de 'noodwet-Drees' in 1947 werd ingevoerd, bleek de rol van de vereniging echter nog lang niet ten einde.
  Toneelstukken behoorden tot de middelen waarmee propaganda voor de doelstellingen van beide bonden werd bedreven. Onder de inventarisnummers 369 tot 374 bevindt zich van de BvS afkomstig materiaal in het archief. Deze nummers bestrijken de jaren 1900-1952. Ook liederen maakten deel uit van het arsenaal. Inventarisnummer 375 bevat diverse drukken van zangbundels uit de jaren 1900 -1942, waarvan één in het Fries. Dat is waarschijnlijk ook de taal waarin het 'openluchtspel' van de federatie Gorredijk is geschreven (inv.nr. 376).
  Het gedachtegoed van de BvS werd ook op speciale bijeenkomsten uitgedragen, en in lezingen voor de radio (al voor 1930). Pikant is nummer 432: dit betreft een door de AVRO in 1929 geweigerde radiorede met de titel: 'De laatste loodjes'.
  Afgescheiden archiefmateriaal
  Het archief van de Bond voor Staatspensionering over de periode 1900-1963 is in 1971 gedeeltelijk in beheer gegeven bij het Internationaal Instituut voor Sociale Geschiedenis (IISG) te Amsterdam en zal daar blijven. Van dit kleine archiefbestand (0.85 m) bestaat geen inventaris, noch een plaatsingslijst. Omdat slechts een deel bij het IISG berust, dienen onderzoekers er dus rekening mee te houden dat zij voor gegevens over de genoemde periode zowel in Amsterdam als Den Haag te rade moeten gaan.
  Bij de overdracht zijn veel stukken uit die periode bij de oorspronkelijke archiefvormer gebleven. Bij het IISG berusten voornamelijk notulen van de vergaderingen van het dagelijks bestuur uit de periode 1900 -1904, 1930 -1941, congres- en jaarverslagen uit de jaren 1908, 1910-1919, 1929, 1937, een verslag van de algemene vergadering in 1949, de jaarboekjes van 1909 tot 1963, enige correspondentie en publicaties van de Bond. Deze collectie bevat dus diverse lacunes.
  Het lijkt erop dat destijds hoofdzakelijk stukken van algemene, openbare aard zijn overgedragen en dat het meer specifieke materiaal in eigen beheer is gebleven. Tot deze laatste categorie kunnen we niet de Jaarboekjes (verschenen sinds 1905, met een onderbreking voor de periode 1942-1948) rekenen, die echter wel als een complete set in het hier ontsloten archief berusten.
  - Stukken van algemene aard, B.1
    - Notulen, B.1.1
      - Notulen Dagelijks Bestuur, B.1.1.1
        - Notulenschriften met notulen van het Dagelijks Bestuur en het Hoofd Bestuur, 1948 - 1964; 171-177; 7 delen
          - 10 feb. 1948, aug. 1948 - sept. 1950, 171
            Bevat losse stukken
          - nov. 1959 - jan. 1952, 172
          - febr. 1953 - nov. 1954, 173
          - juni 1954 - aug. 1957, 174
          - sept. 1957 - mei 1960, 175
          - juni 1961 - jan. 1962, 176
          - febr. 1963 - mrt. 1964, 177; notulenboek
        - Notulen van de vergaderingen met bijlagen van het Dagelijks Bestuur, 1950 - 1978; 178-195; 17 omslagen, 1 stuk
          - 1949, 178
          - 1950, 179
          - 1952, 180
          - 1963, 181; 1 stuk
          - 1964, 182
          - 1965, 183
          - 1966, 184
          - 1967, 185
          - 1968, 186
          - 1969, 187
          - 1970, 188
          - 1971, 189
          - 1972, 190
          - 1973, 191
          - 1974, 192
          - 1975, 193
          - 1976, 194
          - 1977 - 1978, 195
            Bevat 3 foto's
      - Notulen Hoofd Bestuur (Algemeen Bestuur), B.1.1.2
        - Notulen Hoofdbestuur + Federaties + Afdelingen, 1959 - 1977; 196-216; 13 omslagen, 5 stukken, 3 pakken
          - Presentielijst 1959 -1970, 196; 1 stuk
            Schrift
          - Verg. HB. 18-2 1950, 197; 1 stuk
          - Uitnodiging verg. 5 juli 1952, 198; 1 stuk
          - Notulen HB 07-11 1959, 199; 1 stuk
          - Notulenschrift 1960, 200; 1 stuk
          - Notulen en bijlagen 1962, 201; 1 pak
          - Notulen en bijlagen 1963, 202
          - Notulen en bijlagen 1964, 203
          - Notulen en bijlagen 1965, 204
          - Notulen en bijlagen 1966, 205
          - Notulen en bijlagen 1967, 206
          - Notulen en bijlagen 1968, 207
          - O.a. De noden der Bejaarden 1969, 208
            Genoemd stuk erg beschadigd!
          - Notulen en bijlagen 1970, 209; 1 pak
          - Notulen en bijlagen 1971, 210
          - Notulen en bijlagen 1972, 211
          - Notulen en bijlagen 1973, 212
          - Notulen en bijlagen 1974, 213
          - Notulen en bijlagen 1975, 214
          - Inzake rijksbijdrageregeling Dienstcentra bejaarden; financiering van verzorgingstarieven der bejaardenoorden; Jong Oud Trust; fusiebesprekingen; m.b.t. gemaakte kosten vande NFB-manifestatie. 1976, 215; 1 pak
          - 1977, 216
      - Notulen Algemene Vergaderingen, B.1.1.3
        - Notulen van de Algemene vergaderingen met bijlagen, 1908 - 1978; 217-249
          - Congres voor wettelijke Ouderdomsvoorziening d.d. 19-09 1908, 217; 1 stuk
          - Verslag congres voor Staatspensioen 3 april 1929, 218; 1 stuk
          - Verslag congres voor Staatspensioen 7 april 1937, 219; 1 stuk
          - Agenda buitengewone vergadering; toespraak Krasnapolsky: "Staatspensioen voor iedereen! Door G. van Roekel 1948, 220; 1 omslag
          - Vergadering 15/06 1949, 221; 1 omslag
          - Buitengewoon congres, 5 april 1950, Alg. verg. 30 mei 1950; 222; 1 omslag
          - "Stand van zaken" rede Algemene Vergadering, 16 mei 1951, 223; 1 omslag
          - 1952, 224; 1 omslag
          - De ouderdomsvoorziening, rede door de Hr. Zegering Hadders 1953, 225; 1 omslag
          - 1954, 226; 1 omslag
          - 1955, 227; 1 stuk
          - 1956, 228; 1 omslag
          - Beschrijvingsbrief + verslag 1957, 229; 1 stuk
          - 1958, 230; 1 stuk
          - 1959, 231; 1 omslag
          - 1960, 232; 1 omslag
          - 1961, 233; 1 omslag
          - 1963, 234; 1 omslag
          - 1964, 235; 1 omslag
          - 1965, 236; 1 omslag
          - 1966, 237; 1 omslag
          - 1967, 238; 1 omslag
          - Over Algemene Vergadering d.d. 19-04 en het afscheid van Hr. L. Steenhuis; 1968, 239; 1 stuk
          - 1969, 240; 1 omslag
          - 1970, 241; 1 stuk
          - 1971, 242; 1 stuk
          - Beschrijvingsbrief + verslag 1972, 243; 1 omslag
          - 1973, 244; 1 omslag
          - Beschrijvingsbrief + jaarverslag 1972/1973 1974, 245; 1 omslag
          - 7 nov. 75 jr. internationale conferentie; jubileumcongres 8 nov. Uitnodiging; programma; inleiding en doelstellingen door Hr. K.J. Kuiper; rede door minister van CRM. 1975, 246; 1 omslag
          - 1976, 247; 1 omslag
          - Rede door J.T. Vellenga, 1977, 248; 1 stuk
          - Uitnodiging AV 15 april 1976, Jaarverslag over 1976-1977, 1978; Financieel jaarverslag 1976-1977, 1978; 249; 1 omslag
            Bevat fotostrip
    - Ingekomen en uitgegane stukken, B.1.2
      - Stukken van de secretaris, S. Sytema, van het Hoofdbestuur, inzake voorbereiding tot aandringen van het spoedig invoeren van de Ouderdomswet en premievrij Staatspensioen; bevat ook een gedicht over het werven van leden (1956) en correspondentie met Drukkerij J.A.Boom & Zoon betreffende een overeenkomst., 1954 - 1957; 250; 1 omslag
      - O.a. correspondentie inzake levensverzekeringen, 1941; 251; 1 omslag
      - O.a. correspondentie met drukkerij Neerlandia, noodwet Drees, Hiro, 1947; 252; 1 omslag
      - Correspondentie inzake drukkerijen Neerlandia-Boom, ouderdomspensioen en -uitkering, noodwet Drees, propaganda, andere afdelingen en bevat ook agenda, notulen federatie Groningen., 1948; 253; 1 omslag
      - Correspondentie van de secretaris van het Hoofdbestuur, de Heer Sijtema, met de Federaties Groningen, Overijssel en Zuid-Gelderland inzake bespreking politieke partijen en afdelingen, premievrij staatspensioen, noodwet Drees, oprichting afdelingen, propaganda, bioscoopreclame, Nationale tentoonstelling "Mijlpaal 1950", bevat verder agenda's en notulen federatie Groningen, wijziging statuten en correspondentie uitgeverij J.A.Boom en briefwisseling met auteur en acteur van Cappellen., 1949; 254; 1 pak
      - Correspondentie met Bond van Ouden van Dagen, federaties, afdelingen en bureau voor auteursrechten; over Buitengewoon Congres, convocaties afdelingsvergaderingen over premievrij Staatspensioen en Hiro., 1950; 255; 1 pak
      - O.a. correspondentie aan alle bondsleden en de bestuurders., 1951; 256; 1 omslag
      - O.a. correspondentie met de afdelingen, over collectieve ongevallenverzekering, variabel pensioen, diverse jaarverslagen van afdelingen., 1952; 257; 1 omslag
      - Koninklijk Besluit van 27 maart tot goedkeuren van het wijzigen van de statuten; aankondigingen en verslagen van afdelingen en federaties., 1953; 258; 1 stuk
      - Overeenkomst met de firma J.A. Boom betreffende het drukken van het orgaan van "Volksonderwijs"., 1954; 259; 1 stuk
      - Correspondentie over het SER advies met de vereniging van oud-officieren van het Knil "Madjoe"., 1955; 260; 1 omslag
      - Correspondentie met en van leden, afdelingen, federaties; stukken inzake bondsorgaan, VARA, Maatschappij tot Nut van 't Algemeen; huisvesting van bejaarden, voorstel 'Veenwouden'vorming van een fonds "Een ton extra, meer propaganda"; kadervergadering., 1958; 261; 1 omslag
      - Stukken van de secretaris, S.Sytema, inzake correspondentie met afdelingen, overlijden J.J.T.Spaargaren, aktie "een ton extra", VVD advertentie in het Bondsorgaan en commissie huisvesting., 1959; 262; 1 pak
        Let Op! Bevat resten elastiek
      - Stukken van de secretaris, S. Sytema, inzake correspondentie met afdelingen en federaties; leden vanaf het allereerste begin; oproep Staatspensioen december 1959; stand van zaken afdelingen: ledenverloop, ledenvergadering, propaganda., 1960; 263; 1 omslag